臺灣臺中地方法院刑事判決　　　　　　　 96年度易字第982號
公　訴　人　臺灣臺中地方法院檢察署檢察官
被　　　告　甲○○
　　　　　　　　　　弄14號
上列被告因詐欺案件，經檢察官提起公訴（95年度偵字第24172號）
，本院判決如下：
    主    文
甲○○幫助意圖為自己不法之所有，以詐術使人將本人之物交付
，處有期徒刑肆月，如易科罰金，以新臺幣壹仟元折算壹日，減
為有期徒刑貳月，如易科罰金，以新臺幣壹仟元折算壹日。
    犯罪事實
一、甲○○能預見將自己之金融機構帳戶存摺、提款卡連同密碼
    提供他人使用，因該帳戶所有人名義與實際使用者不同，使
    用者即可藉此躲避員警追查，作為詐欺取財之犯罪工具，且
    現今一般金融機構帳戶之申請甚為簡易方便，如係基於正當
    用途而有使用帳戶之必要，通常需用人得以自己名義申請辦
    理即可，本無借用他人帳戶掩飾資金流向之必要。惟甲○○
    在不違背其本意之下，竟基於幫助他人涉犯詐欺取財罪行之
    不確定故意，於民國95年8月初之某日，在不詳地點，將其
    所有兆豐國際商業銀行沙鹿分行帳號00000000000號 (以下
    簡稱兆豐銀行帳戶)及中華郵政股份有限公司臺中工業區郵
    局局號000000-0帳號000000-0號帳戶 (以下簡稱臺中工業區
    郵局帳戶)之存摺、提款卡（含密碼）等物，交予姓名年籍
    不詳之成年人。嗣該不詳姓名年籍之成年人所屬犯罪集團成
    員，基於意圖為自己不法所有之犯意：(一)、於95年8月9日
    ，乙○○見報紙刊登貸款廣告，遂撥打其上之電話00000000
    00號詢問，由不詳姓名年籍之成年人所屬犯罪集團成員、自
    稱為「何志清」之男子接聽，要求其先預繳3個月之分期款
    共計新臺幣（下同）31,953元至指定帳戶，致乙○○陷於錯
    誤，於95年8月10日下午4時許，依指示將31,953元匯入甲○○之前開兆豐銀行帳戶內，始知受騙。(二)、於95年8月3日
    或4日中午1時許，由該詐騙集團成員中自稱為「陳世昌」之
    男子撥打電話予丙○○○謊稱：上次中獎的獎項均未領取，
    已經快到期了，惟須先繳延滯金63,000元等詞，致使丙○○○陷於錯誤，而於同年8月9日11時許匯款33,000元至甲○○
    上揭臺中工業區郵局帳戶內，嗣丙○○○撥打00000000000
    號之電話予上開自稱為「陳世昌」之男子，該男子向其表示
    其匯款至錯誤的帳戶後，始知受騙乃報警處理而查悉上情。
二、案經臺中縣警察局清水分局及臺中市警察局第六分局分別報
    請臺灣臺中地方法院檢察署檢察官偵查起訴。
    理    由
一、訊據被告甲○○對於上開兆豐銀行及臺中工業區郵局帳戶均
    係由其申辦使用及所有等情固坦承不諱，惟矢口否認有何幫
    助詐欺取財犯行，且辯稱：伊未將上開帳戶販賣或交付予他
    人，伊係因前開帳戶之存摺、提款卡均置放在包包中，伊將
    帳戶密碼寫在1張紙上，嗣該包包在臺中公園後方之臺灣網
    路咖啡店內遺失了，故上開帳戶之存摺及提款卡 (含密碼)
    等物亦遺失了等詞。然查：
(一)、上開犯罪事實，業據證人即被害人乙○○、丙○○○於警
      詢中指證遭人詐騙匯款經過綦詳，且提出土地銀行存簿影
      本、匯款申請書1張在卷可佐，並有被告上開兆豐銀行帳
      戶開戶基本資料、客戶歷史檔交易明細查詢表及臺中工業
      區郵局帳戶客戶存簿資料、查詢已印摺交易詳情等件附卷
      可稽。而被告雖陳稱其因包包遺失而有報案，惟卻無法提
      出任何資料證明或供本院依職權函查是否屬實，且對於申
      辦上開帳戶之當日即遺失存摺及提款卡 (含密碼)等物，
      且未辦理任何掛失手續，以及何以上揭帳戶內均無任何存
      款，在蹺家期間仍須隨身攜帶等事，均未能提出合理解釋
      及說明供本院查證，再參以被告對於何以隨身攜帶上開兆
      豐銀行帳戶及臺中工業區郵局帳戶之存摺、提款卡（含密
      碼）等物，其在檢察官訊問時係稱：因其住的地方常會遺
      失東西，故帶在身上之詞，此顯與其在被告所為上揭蹺家
      之辯詞不相符合，且關於前揭帳戶密碼的問題，被告在警
      詢時分別陳稱：前開兆豐銀行帳戶密碼只有伊本人知道，
      以及上開臺中工業區郵局帳戶之密碼，伊忘記了等節，此
      亦與其在本院審理時陳稱係記載在1張紙上云云，不相一
      致，足見被告前揭所辯上開帳戶存摺、提款卡（含密碼）
      等物均遺失之情節並非實情，不足採信。另衡諸時下詐欺
      犯罪集團成員收購取得人頭帳戶之常見手法，渠等利用部
      分民眾需款孔急或貪圖小利之心理因素，藉由登報或隨機
      搭訕招攬方式獲取存摺、提款卡及密碼之情形甚為常見，
      執行上亦無重大困難，而原帳戶所有人既係出於自願提供
      帳戶供渠等犯罪使用，事後自行凍結帳戶、變更密碼或申
      請將原提款卡作廢並補發新卡之可能性較低；相對而言，
      如該存摺、提款卡及密碼係以盜贓方式取得，則該詐欺犯
      罪集團成員自須承擔原帳戶所有人隨時報警或求助金融機
      構應變處理之危險，進而使其費心詐騙之款項入帳後，面
      臨無法領出之窘境。是以詐欺犯罪集團成員果真確有使用
      人頭帳戶之必要，大可透過其他管道平和取得並安心使用
      ，根本毋庸竊取被告所使用帳戶之存摺、提款卡，徒增日
      後作為詐欺得款匯入帳戶時無從提領甚或遭警查獲之風險
      ，益徵被告所辯前揭帳戶存摺、提款卡及密碼確實係遺失
      ，其未交付予詐騙集團云云，並無可取。
(二)、再按刑法第十三條所稱之故意本有直接故意（確定故意）
      與間接故意（不確定故意）之別，條文中「行為人對於構
      成犯罪之事實，明知並有意使其發生者」為直接故意，至
      於「行為人對於構成犯罪之事實，預見其發生而其發生並
      不違背其本意者」則屬間接故意；又間接故意與有認識的
      過失（又稱疏虞過失）之區別，在於二者對構成犯罪之事
      實雖均預見其能發生，但前者對其發生並不違背其本意，
      後者則確信其不發生。而金融機構帳戶之申請甚為簡易方
      便，如係基於正當用途而有使用帳戶之必要，通常需用人
      得以自己名義申請辦理即可，本無借用他人帳戶掩飾資金
      流向之必要。倘該名取得帳戶之人非將被告提供之金融機
      構帳戶作為犯罪所得存提進出及其他不法用途，豈須向被
      告收取存摺、提款卡供己使用？又被告率將自己所有金融
      機構帳戶交予他人使用，衡之常情，如此乖離常態之交易
      行為，就一般具有相當社會經驗之人而言，當可輕易預見
      該人取得存摺、提款卡係供作非法使用。再者，蒐集他人
      金融機構帳戶作為被害人匯入款項之交易媒介，用以隱匿
      真正犯罪者身分及資金流向之犯罪模式，多係用於詐欺取
      財之犯罪類型，此乃一般使用人頭帳戶常見之非法利用類
      型，復經大眾傳播媒體再三披露，被告亦無從諉為不知。
      則被告提供之金融機構帳戶嗣經他人用於詐欺取財之不法
      用途，此種犯罪手法仍未逸脫於被告幫助他人犯罪意思之
      外，即屬被告所預見。而被告提供金融機構帳戶在先，縱
      已得悉可能作為上開犯罪用途，卻又容任該項犯罪行為之
      繼續實現，毫無積極取回前揭物品或其他主觀上認為不致
      發生該項犯罪結果之確信，足徵前揭犯罪行為自仍不違其
      本意，被告應具有幫助他人詐欺取財犯罪之間接故意，殆
      無疑義。
(三)、綜上所陳，被告前揭所辯顯有未洽，不足採信。本案事證
      已臻明確，被告上開幫助詐欺取財之犯行，應堪認定。
二、本件被告提供其所有之上開兆豐銀行及臺中工業區郵局帳戶
    之存摺、金融卡及密碼，予姓名年籍不詳之成年人及其所屬
    之詐騙集團作為詐欺取財所用，係基於幫助他人詐欺取財之
    不確定故意，且所為屬詐欺取財罪構成要件以外之行為，核
    其所為，係犯刑法第30條第1項前段、第339條第1項之幫助
    詐欺取財既遂罪。另被害人乙○○、丙○○○分別受詐騙集
    團詐欺取財既遂部分，乃被告單一交付上開兆豐銀行及臺中
    工業區郵局等帳戶之存摺、提款卡及密碼之行為所觸犯，為
    想像競合犯，應依刑法第55條前段之規定，從一重之幫助詐
    欺取財既遂罪處斷。又被告僅係幫助他人實行詐欺取財罪，
    為幫助犯，應依刑法第30條第2項之規定，按詐欺取財罪正
    犯之刑予以減輕。爰審酌被告提供帳戶供他人非法使用，使
    詐騙集團之成員易於得手，助長詐欺之犯罪風氣，嚴重危害
    社會治安，並使被害人乙○○、丙○○○因此被詐騙31,953
    元及33,000元，然被告本身未實際參與本件詐欺取財之犯行
    ，可責難性較小，惟其未能坦承犯行之犯罪後態度等一切情
    狀，量處如主文所示之刑，且按九十六年罪犯減刑條例業於
    96年7月4日公布，並自96年7月16日施行，該條例第2、3 條
    分別明文規定：「犯罪在中華民國96年4月24日以前者，除
    本條例另有規定外，依下列規定減刑：三、有期徒刑、拘役
    或罰金，減其刑期或金額二分之一」，「下列各罪，經宣告
    死刑、無期徒刑或逾有期徒刑一年六月之刑者，不予減刑：
    十四、刑法第339條」；本件被告所犯上揭幫助詐欺取財罪
    之犯罪時間，係在96年4月24日以前，且本件宣告刑為有期
    徒刑1年6月以下，非屬上揭減刑條例第3條規定不予減刑之
    情形，故依上開規定，本院應減其有期徒刑二分之一，並諭
    知易科罰金之折算標準，以資懲儆。
據上論斷，依刑事訴訟法第299條第1項前段，刑法第339條第1項
、第30條第1、2項、第55條前段、第41條第1項前段，刑法施行
法第1之1條，中華民國96年罪犯減刑條例第2條第1項第3款、第7
條，判決如主文。
中　　華　　民　　國　　96　　年　　7 　　月　　25　　日
                刑事第一庭   審判長法  官  張國忠
                                   法  官  陳思成
                                   法  官  楊曉惠
上正本證明與原本無異。
如不服本判決，應於送達後10日內向本院提出上訴狀（須附繕本
）。
                                   書記官  陳玲誼
中　　華　　民　　國　　96　　年　　7 　　月　　25　　日
附錄論罪科刑法條
中華民國刑法第339條
 (普通詐欺罪)
意圖為自己或第 3 人不法之所有，以詐術使人將本人或第 3 人
之物交付者，處五年以下有期徒刑、拘役或科或併科1000元以下
罰金。
以前項方法得財產上不法之利益或使第 3 人得之者，亦同。
前二項之未遂犯罰之。
